臺灣基隆地方法院民事裁定  
110年度消債職聲免字第26號
債  務  人  許瑜紜(原姓名許瓊文)


代  理  人  徐嘉明律師
債  權  人  第一商業銀行股份有限公司

法定代理人  邱月琴    


債  權  人  國泰世華商業銀行股份有限公司

法定代理人  郭明鑑    


債  權  人  臺灣中小企業銀行股份有限公司

法定代理人  林謙浩    
代  理  人  莊凱婷    
債  權  人  遠東國際商業銀行股份有限公司


法定代理人  周添財    


債  權  人  台新國際商業銀行股份有限公司

法定代理人  尚瑞強    


債  權  人  萬榮行銷股份有限公司

法定代理人  許勝發    
債  權  人  磊豐國際資產管理股份有限公司

法定代理人  張司政    

債  權  人  良京實業股份有限公司

法定代理人  平川秀一郎

債  權  人  金陽信資產管理股份有限公司

法定代理人  林志亮    
債  權  人  新光行銷股份有限公司

法定代理人  李明新    
代  理  人  鄭穎聰    
債  權  人  富邦資產管理股份有限公司

法定代理人  洪主民    

上列當事人間因消費者債務清理條例職權免責事件，本院裁定如
下：
    主  文
債務人甲○○應予免責。
    理  由
一、按法院為終止或終結清算程序之裁定確定後，除別有規定外
    ，應以裁定免除債務人之債務；法院裁定開始清算程序後，
    債務人有薪資、執行業務所得或其他固定收入，扣除自己及
    依法應受其扶養者所必要生活費用之數額後仍有餘額，而普
    通債權人之分配總額低於債務人聲請清算前2年間，可處分
    所得扣除自己及依法應受其扶養者所必要生活費用之數額者
    ，法院應為不免責之裁定，但債務人證明經普通債權人全體
    同意者，不在此限；債務人有下列各款情形之一者，法院應
    為不免責之裁定，但債務人證明經普通債權人全體同意者，
    不在此限：㈠於7年內曾依破產法或本條例規定受免責；㈡隱
    匿、毀損應屬清算財團之財產，或為其他不利於債權人之處
    分；㈢捏造債務或承認不真實之債務；㈣聲請清算前2年內，
    因消費奢侈商品或服務、賭博或其他投機行為，所支出之總
    額逾該期間可處分所得扣除自己及依法應受其扶養者所必要
    生活費用之半數，或所負債務之總額逾聲請清算時無擔保及
    無優先權債務之半數，而生開始清算之原因；㈤於清算聲請
    前1年內，已有清算之原因，而隱瞞其事實，使他人與之為
    交易致生損害；㈥明知已有清算原因之事實，非基於本人之
    義務，而以特別利於債權人中之1人或數人為目的，提供擔
    保或消滅債務；㈦隱匿、毀棄、偽造或變造帳簿或其他會計
    文件之全部或一部，致其財產之狀況不真確；㈧故意於財產
    及收入狀況說明書為不實之記載，或有其他故意違反本條例
    所定義務之行為；債務人有前條各款事由，情節輕微，法院
    審酌普通債權人全體受償情形及其他一切情狀，認為適當者
    ，得為免責之裁定，消費者債務清理條例（下稱消債條例）
    第132條、第133條及第134條、第135條分別定有明文。又消
    債條例之立法目的，在於使陷於經濟上困境之消費者，得分
    別情形依該條例所定重建型債務清理程序（更生）或清算型
    債務清理程序（清算）清理債務，藉以妥適調整其與債權人
    及其他利害關係人之權利義務關係，保障債權人之公平受償
    ，並謀求消費者經濟生活之更生機會，從而健全社會經濟發
    展；消費者依清算程序清理債務，於程序終止或終結後，為
    使其在經濟上得以復甦，以保障其生存權，除另有上述消債
    條例第133條、第134條所規定不予免責之情形外，就債務人
    未清償之債務原則上採免責主義（消債條例第1條、第132條
    立法目的參照）。
二、經查：
　㈠債務人因有不能清償債務情事，於民國109年7月22日向本院
    聲請清算，經本院以109年度消債清字第16號裁定自109年10
    月29日下午5時起開始清算程序，本院司法事務官以109年度
    司執消債清字第23號清算事件進行清算程序，依職權調查結
    果，債務人之財產為國泰人壽保險股份有限公司台灣分公司
    之保單解約金新臺幣（下同）20,499元，經債務人提出等值
    現金，依本院於110年9月27日製作而於同年28日公告確定之
    分配表，按債權比率分配予全體人債權人確定，而於110年1
    1月10日裁定清算程序終結等情，業經本院核閱上開卷宗屬
    實，本院應依職權審酌債務人是否有消債條例第133條、第1
    34條所定應為不免責裁定之情形。
　㈡經本院依消債條例第136條規定，通知全體債權人及債務人於
    110年12月28日下午4時5分到場陳述意見：
  ⒈第一商業銀行股份有限公司、遠東國際商業銀行股份有限公
    司、台新國際商業銀行股份有限公司具狀陳稱：不同意債務
    人免責，請本院依職權調查有無消債條例第133條、第134條
    所定不免責事由。
  ⒉國泰商業銀行股份有限公司具狀陳稱：全體普通債權人於清
    算程序受償金額甚低，請本院調查債務人目前收入情形，倘
    若債權人受償金額低於債務人聲請清算前2年可處分之餘額
    ，依消債條例第133條規定，應為不免責裁定。
  ⒊臺灣中小企業銀行股份有限公司具狀陳稱：債權人僅受償1,5
    47元，還款金額與債權金額比例過於懸殊，故不同意債務人
    免責。
　⒋磊豐國際資產管理股份有限公司、富邦資產管理股份有限公
    司具狀陳稱：債務人於63年出生，目前僅47歲，具備工作清
    償債務之能力，應努力工作清償債務，故不同意債務人免責
    。
  ⒌良京實業股份有限公司具狀陳稱：請向中華民國人壽保險商
    業同業公會函查債務人有無以自己為要保人，或嗣後變更要
    保人或質借未償還之商業保險單，如有即構成消債條例第13
    4條第2款、第8款之不免責事由，應不免責。
  ⒍新光行銷股份有限公司具狀陳稱：債務人於保險未解約之情
    形下，竟能立即提出20,499元等值現金作為清算財團，依臺
    灣高等法院高雄分院103年度消債抗字第3號民事裁定見解，
    恐有隱匿財產收入之真實情況，依消債條例第134條第8款規
    定，應予不免責裁定。　　
　⒎債權人萬榮行銷股份有限公司、金陽信資產管理股份有限公
    司均未具狀表示意見，亦未到場陳述意見。
  ⒏債務人具狀並到庭陳稱：依本院109年度消債清字第16號裁定
    所載，債務人於聲請清算前2年每月收入為24,000元及補助
    款4,494元，扣除自己及依法應受扶養者所必要生活費用之
    數額29,732元已無餘額，全體債權人於清算程序受分配共計
    20,499元，顯然高於債務人聲請清算前2年可處分所得扣除
    自己及依法應受其扶養者所必要生活費用之數額，並無消債
    條例第133條所定不予免責之情形，應裁定債務人免責。
　㈢債務人無消債條例第133條所定之不免責事由：
  ⒈債務人陳稱其於裁定開始清算時起迄今之每月固定收入及必
    要支出狀況與聲請清算時相同，參以本院先前109年度消債
    清字第16號裁定認定債務人每月薪資收入為24,000元，並領
    有其他固定津貼補助4,494元，本院應以前開28,494元，作
    為債務人經本院裁定開始清算程序後之每月平均所得額，堪
    認有固定收入。另前開109年度消債清字第16號裁定認定債
    務人每月必要生活費用為14,866元、給付未成年子女何○開
    、何○軒之扶養費為14,866元。
  ⒉從而，以債務人於法院裁定開始清算程序後每月可處分所得2
    8,494元，不足以負擔每月必要生活費用及扶養費29,732元
    ，核與消債條例第133條所定「法院裁定開始清算程序後，
    債務人有薪資、執行業務所得或其他固定收入，扣除自己及
    依法應受其扶養者所必要生活費用之數額後仍有餘額」之要
    件不符，自不得依該規定為不免責之裁定。
  ㈣債務人無消債條例第134條第8款之不免責事由：債權人新光行銷股份有限公司表示債務人於保單未解約之情形下，竟能立即提出20,499元之等值現金作為清算財團，恐有隱匿財產收入之真實情況，符合消債條例第134條第8款事由，應予不免責云云。惟債務人已到場陳明其母考量債務人有2名子女，如果保單解約，日後發生事情沒有保障，才代為支出20,944元等語(本院110年12月28日調查筆錄) ，核與常情無違，債權人並未提出相關資料以證其說，尚難僅憑債權人主觀臆測，僅因債務人提出等值現款保單解約金20,499元供分配，即逕認有消債條例第134條第8款之不免責事由。
  ㈤債務人無消債條例第134條所定各款之不免責事由：消債條例
    關於清算程序係以免責主義為原則，不免責為例外，本院依
    職權就現有事證予以調查審酌之結果，查無債務人有何其他
    違反消債條例第134條各款之情形，且債權人亦未具體表明
    債務人有何該條所定不免責之情事，復未提出相關證據為證
    明，堪認債務人並無消債條例第134條各款所定之不免責事
    由。
三、綜上所述，債務人經本院為清算程序終結之裁定確定，並不
    符合消債條例第133條所定之情形，且本院依現有事證予以
    審酌之結果，查無消債條例第134條第1款至第8款應為不免
    責裁定之情形，依消債條例第132條規定，自應裁定債務人
    免責，爰裁定如主文。　　　　　　　
中　　華　　民　　國　　110 　年　　12　　月　　29　　日
                  民事庭法　官　陳湘琳
以上正本係照原本作成。
如對本裁定抗告須於裁定送達後10日內向本院提出抗告狀，並繳
納抗告費新臺幣1,000元。
中　　華　　民　　國　　110 　年　　12　　月　　29　　日
                        書記官　林亭如